臺灣高等法院民事裁定
109年度抗字第1686號
抗  告  人  有限責任臺北市樂見在照顧服務勞動合作社附設私
            立樂見在居家長照機構

法定代理人  倪玲娜  
相  對  人  陳君瑋  
上列當事人間請求履行契約等事件，抗告人對於中華民國109年8
月10日臺灣士林地方法院109年度補字第700號所為裁定提起抗告
，本院裁定如下： 
    主  文
原裁定關於訴訟標的價額核定部分廢棄，發回臺灣士林地方法院
。
    理  由
本件相對人於民國(下同)109年2月14日向原法院起訴主張：兩
  造於108年9月15日簽訂「居家式服務類長照機構定型化契約」
  （下稱系爭契約），約定抗告人於每週星期一至五派遣照顧服
  務員（下稱照服員）提供代購服務。然抗告人於108年11月22
  日表示不能再提供代購服務，經伊向其要求繼續履約、指派照
  服員，抗告人僅表示因機構人力不足，隨即停止派遣照服員迄
  今。依系爭契約第2條約定契約之期間，係自簽訂之日起至結
  案日為止，因本件並無系爭契約第17條所定之終止契約事由存
  在，抗告人不得終止系爭契約，而有繼續履約之義務。抗告人
  違背系爭契約之約定，擅自暫停系爭契約，致伊需另行委請他
  人提供原本應由抗告人所給付之家事勞務，足見抗告人所為給
  付遲延已造成伊之損害。又伊因抗告人給付遲延所受之損害為
  ㈠伊至起訴前即109年2月14日止，每週花費3,000元，12週合計
  已支出3萬6,000元，委請他人提供本應由抗告人給付之勞務，
  ㈡伊自108年11月25日起，以每週3,000元委請訴外人林憶馨提
  供相同之代購服務。爰依民法第226條第1項請求抗告人如數賠
  償，並聲明㈠抗告人應給付3萬6,000元本息，㈡抗告人應繼續履
  行系爭契約，及自109年2月14日起至抗告人繼續履行系爭契約
  止，應按週給付3,000元本息等情，有民事起訴狀可參（見原
  審士簡調字卷第3-9頁）。原法院於109年4月29日調解程序時
  ，諭知依相對人起訴狀聲明第二項，請求抗告人按週給付3,00
  0元，依民事訴訟法第77條之10計算，訴訟標的價額為 156萬
  元，並詢問兩造意見，相對人稱待與當事人確認再具狀表示等
  語（見同上卷第16頁）。嗣相對人於109年7月2日具狀陳稱：
  前次開庭所詢本件訴訟標的價額之計算，就起訴狀訴之聲明第
  二項部分，應依原證4附件第3頁所載之社會局補助相對人之金
  額即130元（次）×5（每週）×4＝2,600元（一個月），一年即
  為2,600元×12＝3萬1,200元，縱以10年計算，亦僅31萬2,000元
  等情（見原審補字卷第36頁）。原裁定就訴之聲明第二項核定
  訴訟標的價額為156萬元（計算式：3,000元×52週×10年＝156萬
  元），加計訴之聲明第一項之3萬6,000元，合計本件訴訟標的
  價額為159萬6,000元，應徵裁判費1萬6,840元。抗告人就原裁
  定有關訴訟標價額核定部分不服，提起抗告。
按審判長應注意令當事人就訴訟關係之事實及法律為適當完全
  之辯論。審判長應向當事人發問或曉諭，令其為事實上及法律
  上陳述、聲明證據或為其他必要之聲明及陳述；其所聲明或陳
  述有不明瞭或不完足者，應令其敘明或補充之。民事訴訟法第
  199條第1項、第2項定有明文。此為審判長因定訴訟關係之闡
  明權，同時並為其義務，故審判長對於訴訟關係未盡此項必要
  之處置，違背闡明之義務者，其訴訟程序即有重大瑕庛，而基
  此所為之判決，亦屬違背法令（最高法院43年度台上字第12號
  判例意旨參照）。經查：相對人起訴時，其訴之聲明第二項固
  為抗告人應繼續履行系爭契約，及自109年2月14日起至抗告人
  繼續履行系爭契約止，應按週給付3,000元本息，惟其嗣後已
  具狀就起訴狀訴之聲明第二項部分，說明應依原證4附件第3頁
  所載之社會局補助相對人之金額即130元（次）×5（每週）×4＝
  2,600元（一個月），一年即為2,600元×12＝3萬1,200元，縱以
  10年計算，亦僅31萬2,000元等情，業如前述，則相對人前後
  之陳述及聲明顯有不明暸及不完足之處，其是否有減縮聲明或
  一部撤回之情形，原法院審判長自有行使闡明權以定其第二項
  聲明之必要，原法院未經闡明以確定相對人之第二項聲明為何
  ，即逕自依其起訴時訴之聲明第二項核定此部分之價額，而置
  相對人嗣後之說明於不顧，自有可議。
從而，相對人所為訴之聲明第二項，因其前後陳述及聲明有前
  述不明暸及不完足之處，原法院自有行使闡明權令相對人敘明
  及補充之必要。然原法院未經闡明，即逕依其起訴時訴之聲明
  第二項核定此部分之價額，尚嫌速斷。抗告意旨雖未指摘及此
  ，惟原裁定既有可議，仍應予以廢棄。又本件因有行使闡明權
  ，命相對人敘明、補充之必要，始得釐清、確定相對人訴之聲
  明第二項內容，並據此核定此部分之訴訟標的價額。且此部分
  聲明之闡明及確定，亦屬本案應予調查之事項，並得作為本件
  裁判之判斷基礎，自應由原法院即本案審理之法院調查之，而
  不宜由抗告法院代為調查，以維護當事人之審級利益，及避免
  增加當事人及法院之勞費，且訴訟標的價額之核定，攸關本件
  應適用簡易或通常訴訟程序審理，亦有由原法院續予查明，再
  據以核定之必要，是本件核有民事訴訟法第492條後段「必要
  」情形，爰依法廢棄原裁定，發回由原法院另為適法之處理。
  　
據上論結，本件抗告為有理由，爰裁定如主文。
中　　華　　民　　國　　109 　年　　12　　月　　31　　日
                  民事第十一庭  
                        審判長法  官  李慈惠
                              法  官  陳婷玉
                              法  官  謝永昌
正本係照原本作成。
本裁定除以適用法規顯有錯誤為理由外，不得再抗告。如提起再
抗告，應於收受送達後10日內委任律師為代理人向本院提出再抗
告狀。並繳納再抗告費新臺幣１千元。
中　　華　　民　　國　　109 　年　　12　　月　　31　　日
　　　　　　　　　　　　　    書記官  王增華